臺灣板橋地方法院民事判決　　　　　　　95年度訴字第1773號
原　　　告　甲○○○
訴訟代理人　顧定軒律師
被　　　告　乙○○
上列當事人間請求損害賠償事件，於中華民國96年3月6日言詞辯
論終結，本院判決如下：
    主          文
被告應給付原告新臺幣貳佰肆拾伍萬元，及自中華民國九十三年
十月八日起至清償日止按週年利率百分之五計算之利息。
訴訟費用由被告負擔。
本判決於原告以新臺幣捌拾萬元或等額之臺北富邦商業銀行和平
分行可轉讓定期存單或財團法人法律扶助基金會臺北分會所出具
之保證書為被告提供擔保後，得為假執行。
    事 實 及 理 由
壹、程序方面：被告經合法通知，未於言詞辯論期日到場，核無
    民事訴訟法第386 條各款所列情形，爰依原告之聲請，由其
    一造辯論而為判決。
貳、當事人之主張：
一、原告方面：
    聲明：被告應給付原告新臺幣（下同）245 萬元，暨自民國
    93年10月8 日起至清償日止依週年利率百分之五計算之利息
    。並陳明原告願以現金或同面額之台北富邦銀行和平分行無
    記名可轉讓定期存單或財團法人法律扶助基金會台北分會所
    出具之保證書供擔保，請准宣告假執行。
    其陳述及所提出之證據如下：
(一)程序事項：按「當事人無資力支出訴訟費用者，法院應依聲
    請，以裁定准予訴訟救助。但顯無勝訴之望者，不在此限」
    、「聲請訴訟救助，應向受訴法院為之。無資力支出訴訟費
    用之事由，應釋明之。釋明得由受訴法院管轄區域內有資力
    之人，出具保證書代之」，民事訴訟法第107 條第1 項及第
    109 條分別定有明文。原告就自身所提起之民事訴訟，依法
    本應繳納訴訟費，然原告為無資力之人，故原告對被告所欲
    為之民事訴訟與刑事告訴，均實係由財團法人法律扶助基金
    會扶助，方得為之，而有該會審核准予全部扶助等資料（參
    原證一號），在卷足稽，故原告確係為無資力，且已無任何
    經濟信用可言。為此，原告特檢附受法律扶助資料之證據，
    以代釋明，爰請准予訴訟救助。
(二)緣被告擔任員警時，因處理原告所生之二女程宜雯（因被收
    養而自原「陳」姓改為「程」姓）、陳宜君之養父程華波之
    車禍死亡案件中，結識原告，並得知原告係文盲且原告二女
    亦尚年幼，即向原告表示願協助處理程華波死亡後續保險金
    理賠事宜，甚可代原告出售桃園縣大溪鎮○○路539 巷27弄
    94號之房屋（以下簡稱「系爭桃園房屋」），為原告於台北
    地區另購房屋，以免除原告來回奔波之苦。斯時，因被告見
    原告智識程度不高，而更藉機告以原告若欲符合低收入戶資
    格，名下不可有任何不動產，故建議原告以信託登記方式將
    系爭永和房屋登記予被告名下，並承諾於原告之女陳宜君成
    年後，再將系爭永和房屋登記予原告之女陳宜君名下，而由
    被告於民國86年9 月12日，以被告自己名義購買位於台北縣
    永和市○○路9 巷16弄30號2 樓之房屋（以下簡稱「系爭永
    和房屋」）之際，除以原告先前所領之保險金為購買房屋之
    價款，嗣後，則於出賣系爭桃園房屋後，該等桃園房屋出賣
    之價款逕行清償系爭永和房屋之貸款。嗣後，原告之女陳宜
    君成年後，原告雖曾多次請求被告儘速辦理系爭永和房屋之
    過戶，被告卻均藉詞拒絕，更於原告不知情之情形下，而於
    93年10月7 日即背信將系爭永和房屋以120 萬出售予其他不
    知情之第三人，直至該第三人請原告一家自系爭永和房屋處
    搬離時，原告始知悉被告已將系爭永和房屋出售乙事，此時
    ，原告苦欲聯絡被告，卻因被告卻避而不見，而僅能看自己
    女兒橫遭他人驅離之苦！就此被告背信而未依約辦理系爭永
    和房屋之過戶，更擅自將系爭永和房屋出賣予第三人一節，
    原告已對被告提出背信罪告訴，業已有台灣板橋地方法院檢
    察署以95年度偵續一字第46號起訴書將被告提起公訴在案（
    參原證二號）足稽。
(三)按「因故意或過失，不法侵害他人之權利者，負損害賠償責
    任」、「負損害賠償責任者，除法律另有規定或契約另有訂
    定外，應回復他方損害發生前之原狀」、「不能回復原狀或
    回復顯有重大困難者，應以金錢賠償其損害」，民法第184
    條第1 項前段、第213 條及第215 條均有明文。經查，被告
    利用原告智識程度不高，及原告為照顧二年幼女兒之苦心（
    而希望自己有能有低收入戶資格），方同意以原告本可領得
    之保險金65萬元及嗣後出賣系爭桃園房屋之價金180 萬元，
    由被告以渠名義購買系爭永和房屋並因此登記於被告自己名
    下；詎料，被告竟違背所承諾之「於原告之女陳宜君成年後
    即將系爭永和房屋移轉登記於陳宜君名下」約定，惟被告除
    背信而未將系爭永和房屋移轉登記予陳宜君外，更擅自將系
    爭永和房屋以120 萬元出賣予不知情之第三人，圖利自己，
    就此，被告自應對原告財產上所受之損害，負有應有之損害
    賠償義務。綜上所陳，被告以原告之保險金及出賣系爭桃園
    房屋之價款，購買系爭永和房屋並登記於自己名下，嗣後，
    更將系爭永和房屋出賣予不知情之第三人，原告因被告背信
    之犯行受有財產上之損害，被告自應對原告所受之損害，負
    有應有之損害賠償義務。
(四)原告對被告提出背信罪告訴，業已經鈞院刑事庭以95年度易
    字第1413號判決在案，被告因違反背信罪，已遭判處有期徒
    刑貳年（參陳證一號）。要之，被告以陳報人之保險金及出
    賣系爭桃園房屋之價款，購買系爭永和房屋並登記於自己名
    下，嗣後，更將系爭永和房屋低價出賣予不知情之第三人，
    竟為貪圖不法利益而違背與原告間之信託登記約定，將本應
    登記予原告女兒之房屋私自出賣予訴外人，因此導致陳報人
    有財產上損害，已足堪認定，被告自應對陳報人所受之損害
    ，負起應有之損害賠償責任。
(五)證據：財團法人法律扶助基金會臺北分會法律扶助申請書（
    申請編號：0000000-A029）及審查表、臺灣板橋地方法院檢
    察署95年6 月25日95年度偵續一字第46號檢察官起訴書、戶
    籍謄本，並聲請調取臺灣板橋地方法院95年度易字第1413號
    刑事案卷卷宗。
二、被告方面：被告經合法通知，未於言詞辯論期日到場，亦未
    提出準備書狀作何聲明或陳述。
參、本院依職權查詢被告乙○○之刑事前案資料，及本院95年12
    月21日95年度易字第1413號刑事判決。
肆、得心證之理由：
一、原告主張之前揭事實，業據提出與其陳述相符之財團法人法
    律扶助基金會臺北分會法律扶助申請書（申請編號：000000
    0-A029）及審查表、臺灣板橋地方法院檢察署95年6 月25日
    95年度偵續一字第46號檢察官起訴書、戶籍謄本等影本為證
    據。
二、按被告已於相當時期受合法之通知，而於言詞辯論期日不到
    場，亦未提出準備書狀爭執者，依民事訴訟法第280 條第3
    項規定，準用同條第1 項之規定，視同自認。本件被告於言
    詞辯論期日前相當時期受合法通知，卻未於言詞辯論期日到
    場，又未提出準備書狀爭執，自應依法視為對原告主張之事
    實自認。又據本院依職權調取之本院95年12月21日95年度易
    字第1413號刑事判決所認定之犯罪事實：「乙○○原係任警
    察，於民國79年間即與甲○○○相識，甲○○○之夫陳傳玲
    於82年間死亡後，甲○○○與其女陳宜君（73年9 月生）、
    程宜雯（75年11月生，原名「陳宜雯」，其後於81年間由程
    華波收養，82年改從養父姓）共同繼承其夫所有位於桃園縣
    大溪鎮○○路539 巷27弄94號房屋及其坐落基地。甲○○○
    其後於81年間，帶同其二女至臺北市○○路○ 段257 之4 號
    與榮民程華波同居，並將其女程宜雯過由程華波收養。其後
    程華波於84年7 月18日因病死亡，甲○○○因有中度智障，
    智識能力不高又不識字，乙○○乃出面協助其處理善後，因
    而與甲○○○交往，並同居在程華波上址辛亥路住處，至85
    年間因上址辛亥路住處遭拆除，乙○○遂與甲○○○及其二
    女，再搬遷至臺北市○○街56巷16弄14號租屋居住。迨86年
    初，甲○○○因與乙○○同居常住在臺北地區，遂思欲將上
    址繼承之桃園縣大溪鎮房地出售，再集資在臺北地區另購房
    地，乃委託乙○○為其處理，並將之前因程華波死亡後領得
    之保險理賠金部分款項新臺幣（下同）65萬元，交付乙○○
    作為購屋款項之用，其後乙○○即於86年9 月12日，以總價
    251 萬9370元購得位於臺北縣永和市○○路9 巷16弄30號2
    樓之房屋及其基地，除上開65萬元外，另以上址永和市○○
    路房地提供擔保，向中華商業銀行貸款170 萬元支付購屋價
    款，並向甲○○○建議稱因要幫其申請辦理低收入戶證明，
    且其二女尚年幼，故暫先將上址購得之永和市○○路房地登
    記在其乙○○名下，甲○○○遂同意，惟與乙○○約定至其
    女陳宜君年滿18歲時（即91年9 月間），即須將上址永和市
    房地返還登記至其女陳宜君名下，因而將上址購得之永和市
    房地信託登記於乙○○名下。之後乙○○復於87年1 月20日
    委託其不知情之妻黃素卿（與乙○○於68年12月1 日結婚，
    至92年3 月3 日離婚），代為將甲○○○及其二女共同繼承
    之上址桃園縣大溪鎮房地，以總價180 萬元售予呂淑敏，扣
    除房屋買賣仲介佣金後，將餘款150 萬元交付乙○○，乙○
    ○即將該售屋所得價款，於87年6 月1 日償還結清上開向中
    華商業銀行申辦之購屋貸款，而上址永和市房屋其後於89年
    間，並由陳宜君搬入居住。迄91年底乙○○因與其妻黃素卿
    發生婚姻糾紛，而與甲○○○分手，至92年間乙○○因與其
    妻離婚，且另因施用毒品案件而離職失業，復在外積欠債務
    ，經濟拮據，詎其明知上址永和市房地係受甲○○○委託處
    理購得，信託登記在其名下，並非其所有，竟仍意圖為自己
    不法之利益，不僅未依約於陳宜君年滿18歲即91年9 月間，
    即應將上址永和市房地返還登記至陳宜君名下，進而於93年
    10月7 日，未經授權擅自以140 萬元之低價，將上址永和市
    房地出售予不知情之陳曉菁，違背其受託信託登記之任務，
    並使甲○○○、陳宜君於93年11月間，遭購屋者催告搬離，
    其後於94年6 月間遷離上址永和市房屋，致生損害於甲○○
    ○、陳宜君、程宜雯等人之財產。」，有上開刑事判決一件
    在卷可參，則自足認為原告前述主張之事實為真實。
三、按「因故意或過失，不法侵害他人之權利者，負損害賠償責
    任。故意以背於善良風俗之方法，加損害於他人者亦同。」
    、「負損害賠償責任者，除法律另有規定或契約另有訂定外
    ，應回復他方損害發生前之原狀。」、「不能回復原狀或回
    復顯有重大困難者，應以金錢賠償其損害。」，民法第184
    條第1 項、第213 條第1 項、第215 條分別定有明文。本件
    原告主張被告違背其受委任處理之事務，而侵害原告之權利
    ，應對原告負侵權行為損害賠償責任，應屬可採。從而，原
    告主張依據侵權行為損害賠償之法律關係請求被告給付如聲
    明所示之金額及自93年10月8 日起至清償日止按法定利率計
    算之利息，自屬有理由，應予准許。
肆、假執行之宣告：原告陳明願供擔保以代釋明聲請宣告假執行
    ，核與法律規定相符，爰酌定相當擔保金額，准予假執行。
伍、結論：本件原告之訴為有理由，並依民事訴訟法第385條第1
    項前段、第78條、第390條第2項，法律扶助法第65條，判決
    如主文。
中　　華　　民　　國　　96　　年　　3 　　月　　20　　日
            民事第一庭  法  官  許  瑞  東
以上正本證明與原本無異
如對本判決上訴，須於判決送達後20日內向本院提出上訴狀
中　　華　　民　　國　　96　　年　　3 　　月　　20　　日
                        書記官  賴  玉  芬
